臺灣臺中地方法院民事判決　　　　　　　99年度訴字第2354號
原　　　告　陳潔琳
訴訟代理人　陳金聰
被　　　告　翁秦
上列被告因肇事逃逸等案件，經原告提起刑事附帶民事訴訟請求
損害賠償事件（99年度交附民字第261 號），由本院刑事庭裁定
移送民事庭，本院於民國100 年3 月23日言詞辯論終結，判決如
下：
    主    文
被告應給付原告新臺幣陸拾捌萬肆仟貳佰元，及自民國九十九年
六月九日起至清償日止，按年息百分之一點五計算之利息。
原告其餘之訴駁回。
本判決第一項於原告以新臺幣貳拾貳萬元為被告供擔保後，得假
執行。
原告其餘假執行之聲請駁回。
    事實及理由
壹、程序事項：
    按訴狀送達後，原告不得將原訴變更或追加他訴，但擴張或
    減縮應受判決事項之聲明者，不在此限，民事訴訟法第255
    條第1 項第3 款定有明文。本件原告於起訴時，原係聲明求
    為「被告應賠償原告新臺幣（下同）70萬元，並自起訴狀繕
    本送達翌日起至清償日止，按年息1.5 ％計算之利息」之判
    決；嗣於訴狀送達後，於100 年3 月23日言詞辯論期日，原
    告當庭減縮聲明為「被告應賠償原告新臺幣692,930 元，並
    自起訴狀繕本送達翌日起至清償日止，按年息1.5 ％計算之
    利息」（參當日言詞辯論筆錄第2 頁），核係減縮應受判決
    事項之聲明，依首揭規定，應予准許，先此敘明。
貳、實體事項：
一、原告起訴主張：
（一）原告於民國97年10月27日下午7 時30分許，騎乘車牌號碼
      GU5-431 號重型機車自東海大學返家途中，於臺中市○○
      區○○路環保公園100 公尺前，遭被告駕駛車牌號碼EQ-7
      913 號自用小客車迎面對撞，當時被告駕駛之車輛處於上
      坡方向，於轉彎處開至原告下坡車道，致原告騎乘之重型
      機車半毀、原告之左大腿及右手大拇指骨折，原告因而於
      梧棲童綜合醫院共手術2 次並住院治療，長達22天。
（二）查被告於車禍發生之第一時間未下車處理而肇事逃逸，且
      肇事後遭一名機車騎士追上告知其撞傷原告，須回頭處理
      車禍善後事宜等語，仍二度駕車逃逸，行為惡性重大。本
      件車禍發生至今（即自97年10月27日起至99年5 月27日）
      已1 年半時間，被告於此期間內皆未談及車禍事後賠償之
      細節，至今仍分文未賠，毫無誠意可言，為此，爰依法提
      起本件訴訟。
（三）原告因本件車禍而受有大腿骨折之傷害，治療長達1 年的
      時間，才完全不需倚靠拐杖輔助，此段期間，原告上下課
      及雙親上下班等家人生活之作息皆因此而相當不便，金錢
      方面之支出亦相當可觀，爰依法請求被告賠償如下之金額
      ：
  １、醫藥費：包含醫藥支出及手術後調養身體的中藥材及保健
      食品，共計150,000元。
  ２、機車損毀修復費用：8,730元。
  ３、看護費：22,000元。
      原告因車禍受傷，住院期間原告之母親因請假照顧原告而
      減少工作損失，以日薪1,000 元計，原告住院22天，共計
      22,000元。
  ４、就醫交通費：24,000元。
      包含原告出院時其家人往返醫院交通費及出院後往返醫院
      追蹤治療的交通費。
  ５、上下課交通費：56,000元。
      原告因車禍受傷，無法自行騎車上下學，自97年11月至98
      年6 月大學畢業止，長達半年的時間上下課均乘坐計程車
      ，以往返1 趟700 元計，約80趟，共56,000元。惟搭乘計
      程車無法拿到收據，且有的時候是原告的父母開車接送。
  ６、減少工作損失：132,200元。
      原告自大學畢業後因無法正常行走而在家休養，無法外出
      工作，長達半年的時間，以目前政府企業實習生最低薪資
      22,000元計，原告減少之工作損失共132,200 元（計算式
      ：22,000元×6 個月＝132,200 元）。
  ７、後續醫療費：100,000元。
      包含原告待骨頭恢復完全將大腿內鋼釘及鋼板拆除的手術
      醫療費及術後傷口疤痕的美容醫療費。
  ８、精神撫慰金：200,000元。
      原告於本件事故發生時已大學4 年級，正為了研究所入學
      考試衝刺中，卻因此車禍使原告生活無法自理，迫於無奈
      而放棄研究所入學考試。惟原告於大學2 年級即著手準備
      研究所入學考試，因此事故無法順利升學，令原告難過不
      已，且原告上下學須倚賴拐杖、輪椅及同學之輔助，並須
      承受他人異樣的眼光長達1 年的時間，至今走路仍未完全
      恢復正常，故請求精神撫慰金200,000 元。
  ９、綜上，原告請求之金額合計為692,930元。
（二）並聲明：
  １、被告應給付原告692,930 元，及自起訴狀繕本送達之翌日
      起至清償日止，按年利率1.5 ％計算之利息。
  ２、原告願供擔保，請准宣告假執行。
二、被告答辯略以：
（一）被告於99年5 月間即住進培靈關西醫院，直到入監服刑才
      出院。對於原告主張所受損害的金額沒有意見，但是金額
      太龐大，被告無能力支付。
（二）並聲明：原告之訴及假執行之聲請均駁回。
三、得心證之理由：
（一）原告主張其於97年10月27日下午7 時30分許，騎乘車牌號
      碼GU5-431 號重型機車自東海大學返家途中，於臺中市○
      ○區○○路環保公園100 公尺前，因被告駕駛車牌號碼EQ
      -7913 號自用小客車駛入原告車道，2 車迎面對撞，致原
      告騎乘之重型機車半毀、原告之左大腿及右手大拇指骨折
      ，原告因而於梧棲童綜合醫院共手術2 次，並住院治療長
      達22天等語，為被告所不爭執，並有原告提出之童綜合醫
      療社團法人童綜合醫院一般診斷書、永一機車行出具之免
      用統一發票收據、估價單附卷可稽，復經本院依職權調取
      本院99年度交訴字第104 號刑事卷宗審閱詳確。又被告於
      前揭時、地駕駛車牌號碼EQ-7913 號自用小客車，本應注
      意汽車行駛時，駕駛人應注意車前狀況，並隨時採取必要
      之安全措施，在劃有分向限制線之路段，不得駛入來車之
      車道內，而依當時之情形，並無不能注意之情事，竟疏未
      注意及此，跨越雙黃線駛入對向車道，不慎撞擊原告騎乘
      之重型機車，致原告人車倒地受有左側股骨幹骨折、右側
      第一掌股骨折及左腳踝肌腱斷裂等傷害，並於肇事後逃逸
      ，被告所為係犯刑法第284 條第1 項前段之過失傷害罪及
      同法第185 條之4 之駕車肇事致人受傷逃逸罪，則經本院
      99年度交訴字第104 號刑事判決審認詳確，分別判處被告
      有期徒刑3 月、6 月，如易科罰金，均以新臺幣1,000 元
      折算1 日，應執行有期徒刑7 月，如易科罰金，以新臺幣
      1, 000元折算1 日確定，並有前開刑事案卷、刑事判決可
      資佐憑。據上，堪認原告主張之前開事實為真正，且被告
      就本件車禍之發生及肇致原告受傷一節，確有過失，灼然
      甚明。
（二）按因故意或過失，不法侵害他人之權利者，負損害賠償責
      任；汽車、機車或其他非依軌道行駛之動力車輛，在使用
      中加損害於他人者，駕駛人應賠償因此所生之損害；不法
      侵害他人身體、健康者，對於被害人因此喪失或減少勞動
      能力，或增加生活上之需要時，應負損害賠償責任；不法
      侵害他人之身體、健康、名譽、自由、信用、隱私、貞操
      ，或不法侵害其他人格法益而情節重大者，被害人雖非財
      產上之損害，亦得請求賠償相當之金額，民法第184 條第
      1 項前段、第191 條之2 前段、第193 條第1 項、第195
      條第1 項前段分別定有明文。本件被告因過失不法侵害原
      告身體、健康及車損，對於原告自應負損害賠償責任。茲
      就原告請求之金額，是否應予准許，分述如下：
  １、醫療費用部分：
      原告主張被告不法侵害原告之身體、健康，致其支出醫療
      費用150,000 元，除據其提出醫療費用明細表及收據為證
      外，復為被告所不爭執，依民事訴訟法第280 條第1 項前
      段規定，視同自認。原告此部分之請求，應予准許。
  ２、機車毀損修復費用：
      原告主張其所騎乘之機車因本件車禍而受損，固經審認如
      前。然按因犯罪而受損害之人，於刑事訴訟程序得附帶提
      起民事訴訟，對於被告及依民法負賠償責任之人，請求回
      復其損害；前項請求之範圍，依民法之規定；刑事訴訟法
      第487 條設有規定。又因犯罪而受損害之人，於刑事訴訟
      程序固得附帶提起民事訴訟，對於被告請求回復其損害，
      但其請求回復之損害，以被訴犯罪事實所生之損害為限，
      否則縱令得依其他事由，提起民事訴訟，亦不得於刑事訴
      訟程序附帶為此請求（最高法院60年台上字第633 號判例
      可資參照）。查本件係原告在被告被訴過失傷害罪及肇事
      逃逸罪之刑事訴訟程序（本院99年度交訴字第104 號刑事
      案件）中附帶提起民事訴訟，經刑事庭以裁定移送民事庭
      審判者。而依前述，刑事庭認定被告之犯罪事實係指過失
      傷害原告身體、健康及肇事逃逸部分，並不包括被告過失
      毀損原告所騎乘之機車部分（按刑法就過失毀損並無處罰
      明文），則原告就本件車禍而生之車損部分，即非因被告
      犯罪而受之損害，此部分不得依刑事附帶民事訴訟程序請
      求，故原告此部分之請求不應准許。
  ３、看護費用部分：
    (1)原告主張其因本件車禍受傷而住院，進行2 次手術，住院
      期間因原告之母親請假照顧原告，共計22日等情，為被告
      所不爭執，復據原告提出與所述相符之童綜合醫療社團法
      人童綜合醫院一般診斷書（附民卷第5 、6 頁）佐實，堪
      信實在。
    (2)按民法第193 條第1 項所稱之增加生活上之需要，係指被
      害人以前並無此需要，因為受侵害，始有支付此費用之需
      要而言，其因身體或健康受不法侵害，需人看護，就其支
      付之看護費，屬增加生活上需要之費用，加害人應予以賠
      償。另按親屬代為照顧被害人之起居，固係基於親情，但
      親屬看護所付出之勞力並非不能評價為金錢，雖因二者身
      分關係而免除被害人之支付義務，惟此種基於身分關係之
      恩惠，自不能加惠於加害人。故由親屬看護時雖無現實看
      護費之支付，仍應認被害人受有相當於看護費之損害，得
      向加害人請求賠償，始符公平原則，亦合於民法第193 條
      第1 項所定「增加生活上需要」之意旨，最高法院94年度
      台上字第1543號、99年度台上字第529 、531 號裁判意旨
      均可參照。基此，原告主張其因本件車禍受傷，而進行2
      次手術，住院22日由原告母親照護，被告應就所受相當於
      看護費之損害，負賠償責任，洵屬有據。
    (3)原告主張其住院期間所受相當於看護費之損害每日以1,00
      0 元計算，22日共計22,000元（計算式：22×1,000 ＝22
      ,000）等語，為被告所不爭執，依民事訴訟法第280 條第
      1 項前段，視同自認，原告此部分之請求，應予准許。
  ４、增加支出之費用：
      原告主張其因此次車禍受傷而支出就醫交通費24,000元、
      上下課交通費56,000元等語，亦為被告所不爭執，依民事
      訴訟法第280 條第1 項前段，視同自認，原告此部分之請
      求，應予准許。
  ５、工作損失部分：
      原告主張其因本件車禍發生致其自大學畢業後因無法正常
      行走而在家休養，無法外出工作，期間長達半年，以目前
      政府企業實習生最低薪資22,000元計，原告減少工作損失
      共計132,200 元（計算式：22,000元×6 個月＝132,200
      元）等語，為被告所不爭執，依民事訴訟法第280 條第1
      項前段，視同自認，原告此部分之請求，應予准許。
  ６、後續醫療費用：
      按不法侵害他人之身體或健康者，對於被害人因此增加生
      活上之需要時，應負損害賠償責任，民法第193 條第1 項
      定有明文。準此可知，將來之醫藥費，衹要係維持傷害後
      身體或健康之必要支出，被害人均得請求加害人賠償，非
      以被害人已實際支出者為限（最高法院82年度台上字第68
      1 號裁判參照）。本件原告主張待其骨頭恢復完全，需將
      大腿內鋼釘及鋼板拆除及術後傷口疤痕需進行美容醫療，
      共計需花費100,000 元等語，為被告所不爭執，依民事訴
      訟法第280 條第1 項前段，視同自認，並有卷附之童綜合
      醫療社團法人童綜合醫院一般診斷書記載：「…預計術後
      一年拔除骨內固定物…」等語可資佐憑（參附民卷第5 頁
      ），堪信實在，原告此部分請求，即有理由，應予准許。
  ７、精神慰撫金：
      按慰藉金之賠償須以人格權遭遇侵害，使精神上受有痛苦
      為必要，其核給之標準固與財產上損害之計算不同，然非
      不可斟酌雙方身分、資力與加害程度，及其他各種情形核
      定相當之數額，業經最高法院51年台上字第223 號判例闡
      釋甚明。故所謂「相當」，自應以實際加害情形與其損害
      是否重大及被害人之身分、地位與加害人之經濟情況等關
      係定之。查原告因本件車禍受有左側股骨幹骨折、右側第
      一掌骨骨折及左腳踝肌腱斷裂等傷害，其精神及肉體上受
      有重大痛苦，自屬顯然。再查原告為大學畢業，目前無工
      作，名下無不動產；被告目前於法務部矯正署臺中監獄執
      行中，98年度之薪資所得為0 元，名下無不動產等情，有
      原告提出之學士學位證書可證，復有本院稅務電子閘門資
      料查詢表2 份在卷可稽，並為兩造互不爭執。本院斟酌原
      告受傷程度、所受痛苦情形、被告過失情節重大，暨兩造
      之身分、地位、經濟能力，認原告請求賠償精神慰撫金20
      0,000 元尚屬允當，應予准許。
  ８、據上所述，原告因本件事故得向被告請求之損害賠償，共
      計684,200 元（醫療費用150,000 元＋看護費22,000元＋
      就醫交通費24,000元＋上下課交通費56,000元＋減少工作
      損失132,200 元＋後續醫療費用100,000 元＋慰撫金200,
      000 元＝684,200 元）。
（三）末按給付有確定期限者，債務人自期限屆滿時起，負遲延
      責任。給付無確定期限者，債務人於債權人得請求給付時
      ，經其催告而未為給付，自受催告時起，負遲延責任。其
      經債權人起訴而送達訴狀，或依督促程序送達支付命令，
      或為其他相類之行為者，與催告有同一之效力。民法第22
      9 條第1 項、第2 項定有明文。又遲延之債務，以支付金
      錢為標的者，債權人得請求依法定利率計算之遲延利息。
      但約定利率較高者，仍從其約定利率。應付利息之債務，
      其利率未經約定，亦無法律可據者，週年利率為百分之五
      ，民法第233 條第1項 、第203 條亦有明文。本件原告對
      被告之侵權行為債權，核屬無確定期限之給付，既經原告
      提起民事訴訟，且起訴狀繕本於99年6 月8 日送達被告，
      有送達證書為憑，被告迄未給付，當應負遲延責任。是原
      告請求自起訴狀繕本送達被告之翌日即99年6 月9 日起算
      ，按年息1.5 ％計算之法定遲延利息，核無不合，亦應予
      准許。
（四）綜上所述，原告依侵權行為之法律關係，請求被告給付68
      4,200 元，及自起訴狀繕本送達翌日即自99年6 月9 日起
      至清償日止，按年息1.5 ％計算之利息，為有理由，應予
      准許；逾此部分之請求，為無理由，應予駁回。
四、本件事證已臻明確，兩造其餘攻擊防禦方法，經審酌後核與
    判決結果不生影響，爰不逐一論述。
五、原告陳明願供擔保，聲請宣告假執行，就本件原告勝訴部分
    ，核無不合，爰酌定相當擔保金額准許之。至於原告敗訴部
    分，其假執行之聲請因失所附麗，應予駁回。
六、本件原告提起刑事附帶民事訴訟，而由本院刑事庭依刑事訴
    訟法第504 條第1 項規定，裁定移送前來，依同條第2 項規
    定免繳納裁判費，其於本院審理期間，亦未滋生其他訴訟必
    要費用，並無訴訟費用負擔問題，附予敘明。
七、結論：本件原告之訴為一部有理由，一部無理由，依民事訴
    訟法第390條第2項，判決如主文。
中    華    民    國    100    年    4    月     6    日
                  民事第一庭    法  官  莊嘉蕙
正本係照原本作成。
如對本判決上訴，須於判決送達後20日內向本院提出上訴狀（須
附繕本）。如委任律師提起上訴者，應一併繳納上訴審裁判費。
中    華    民    國    100    年    4    月     6    日
                                書記官  吳詩琳